臺灣臺南地方法院臺南簡易庭民事判決
110年度南小字第858號
原      告  蕭安津
被      告  顏俊榮
上列當事人間因過失傷害案件，原告提起刑事附帶民事訴訟請求
侵權行為損害賠償，經本院刑事庭裁定（109年度交簡附民字第2
42號）移送前來，本院於民國110年9月17日言詞辯論終結，判決
如下：
    主      文
被告應給付原告新臺幣貳萬捌仟柒佰玖拾柒元，及自民國一○九
年十二月二十九日起至清償日止，按週年利率百分之五計算之利
息。
原告其餘之訴駁回。
訴訟費用新臺幣零元由被告負擔百分之五十八，餘由原告負擔。
本判決原告勝訴部分得假執行。
原告其餘假執行之聲請駁回。
    事實及理由
壹、程序方面
一、按「訴訟標的之一部或以一訴主張之數項標的，其一達於可
    為裁判之程度者，法院得為一部之終局判決」，民事訴訟法
    第382條前段定有明文。本件關於原告訴請被告賠償醫療費
    用、醫療用品費用、就醫交通費用、薪資損失及精神慰撫金
    部分，經本院審理已達可為裁判程度（其餘部分因尚未繳納
    裁判費而由本院依法處理中），先就此為一部之判決，合先
    敘明。
二、被告經合法通知而未於言詞辯論期日到場，核無民事訴訟法
    第386條所列各款情形，爰依原告聲請由其一造辯論而為判
    決。
貳、實體方面
一、原告主張：被告於民國109年10月6日上午7時40分許，騎乘
    車牌號碼000-0000號普通重型機車（下稱肇事機車）沿臺南
    市安北路由西往東方向行駛，途經安北路與民權路四段路口
    欲左迴轉安北路由東往西方向行駛時，本應暫停並顯示左轉
    燈光或手勢，看清有無來往車輛，始得迴轉，客觀上亦無不
    能注意之情事，竟疏未注意即貿然迴轉，適訴外人楊麟鈞駕
    駛車牌號碼000-0000號自小客車（下稱系爭小客車）行駛於
    左側欲左轉民權路四段，兩車因而發生碰撞，致跟隨在系爭
    小客車後方欲左轉民權路四段由原告所騎乘之車牌號碼000-
    000號普通重型機車（下稱系爭機車），閃躲不及而擦撞系
    爭小客車後保險桿（下稱系爭交通事故），原告因此受有腹
    部鈍傷、雙手腕、雙膝、右髖、左小腿挫擦傷之傷害，爰依
    侵權行為之法律關係請求被告賠償所受損害（請求賠償數額
    ＝醫療費用新臺幣﹝下同﹞2,440元＋醫療用品費用209元＋就醫
    交通費用400元＋薪資損失16,800元＋精神慰撫金30,000元＝49
    ,849元；機車修繕費15,500元部分由本院另依法處理中）等
    語。並聲明：㈠被告應給付原告49,849元（不含機車修繕費1
    5,500元），及自起訴狀繕本送達翌日起至清償日止，按年
    利率百分之5計算之利息。㈡願供擔保請准宣告假執行。
二、被告未於言詞辯論期日到場，亦未提出書狀作任何聲明或陳
    述。
三、得心證之理由
　㈠被告應就系爭交通事故之發生負損害賠償責任。
　　⒈按「因故意或過失，不法侵害他人之權利者，負損害賠償
      責任」，民法第184條第1項前段定有明文。「汽車迴車時
      ，應依下列規定：……五、汽車迴車前，應暫停並顯示左轉
      燈光或手勢，看清無來往車輛，並注意行人通過，始得迴
      轉」，道路交通安全規則第106條第5款復有明定。又「當
      事人對於他造主張之事實，於言詞辯論時不爭執者，視同
      自認……當事人對於他造主張之事實，已於相當時期受合法
      之通知，而於言詞辯論期日不到場，亦未提出準備書狀爭
      執者，準用第一項之規定。但不到場之當事人係依公示送
      達通知者，不在此限」，民事訴訟法第280條第1項及第3
      項亦有明文。
　　⒉被告對原告所主張前揭事實業於相當時期受合法通知，卻
      於言詞辯論期日不到場且未提出準備書狀爭執，本來即應
      視同自認。前揭事實復經本院依職權調取本院109年度交
      簡字第3554號刑事偵審卷宗核閱屬實，並有郭綜合醫院診
      斷證明書、道路交通事故談話紀錄表、道路交通事故現場
      圖、道路交通事故調查報告表㈠㈡、道路交通事故當事人登
      記聯單、道路交通事故當事人酒精測定紀錄表、道路交通
      事故照片黏貼紀錄表、監視器畫面截圖等件附於上開卷宗
      為佐，應堪予認定。被告騎乘機車卻因過失而不法侵害原
      告之身體健康，故原告於本案請求被告負侵權行為損害賠
      償責任，核與民法第184條第1項前段之要件相符，自應准
      許。
　㈡原告得請求賠償之數額為28,797元。
　　⒈按「不法侵害他人之身體或健康者，對於被害人因此喪失
      或減少勞動能力或增加生活上之需要時，應負損害賠償責
      任」、「不法侵害他人之身體、健康、名譽、自由、信用
      、隱私、貞操，或不法侵害其他人格法益而情節重大者，
      被害人雖非財產上之損害，亦得請求賠償相當之金額」，
      民法第193條第1項、第195條第1項前段分別定有明文。次
      按「當事人主張有利於己之事實者，就其事實有舉證之責
      任」，民事訴訟法第277條前段復有明定。準此，民事訴
      訟如係由原告主張權利，應先由原告負舉證之責，若原告
      先不能舉證，以證實自己主張之事實為真實，即應駁回原
      告之請求。「侵權行為之成立，須行為人因故意過失不法
      侵害他人權利，亦即行為人須具備歸責性、違法性，並不
      法行為與損害間有因果關係，始能成立，且主張侵權行為
      損害賠償請求權之人，對於侵權行為之成立要件應負舉證
      責任」（最高法院100年度台上字第328號民事判決可資參
      照）。
　　⒉茲就原告請求之損害賠償項目及金額審酌如下：　
　　　⑴醫療費用：2,440元。
　　　　原告主張：其為治療系爭交通事故所受傷害，而支出醫
        療費用共計2,440元等語，業據提出與其所述相符之郭
        綜合醫院診斷證明書1份、醫療單據5張等資料供稽（見
        本院109年度交簡附民字第242號刑事簡易第一審案件卷
        宗﹝下稱附民卷﹞第19頁、第9頁至第17頁）。核原告所
        提前揭單據，就醫日期均係於系爭交通事故發生後，其
        上所載傷勢及診斷症狀均與原告所受傷勢相關聯，堪認
        俱屬接受治療之必要費用，應予准許。
　　　⑵醫療用品費用：209元。
　　　　原告因前揭傷勢而購置醫療級防水透氣貼布、人工皮親
        水性敷料，共支出209元等情，業據其提出屈臣氏交易
        明細1紙為證（見附民卷第9頁），本院審酌原告因系爭
        交通事故受有挫擦傷，確有使用上開物品護理傷口之必
        要，是原告此部分請求，同屬可採。
　　　⑶就醫交通費用：400元。
　　　　原告主張：其為治療系爭交通事故所受傷勢，前往醫院
        就診2次，共受有交通費用損失400元等語。本院審酌原
        告確有前往醫院接受治療之必要，認其請求就醫交通費
        用，洵屬有憑。原告自當時之住所（臺南市○區○○路000
        巷00號3樓之7）至郭綜合醫院搭乘計程車單程費用，依
        本院職權查詢大都會衛星計程車車資預估表所示，往返
        該醫院之日間單趟計程車資約為150元，此係依路程距
        離及計程車收費標準予以計算，應可憑採。再與卷內醫
        療單據就診日期互核，原告前往醫院就診之次數共計5
        次，故原告得請求之就醫交通費用應為1,350元【計算
        式：150元×單趟1次＋300元×往返4次＝1,350元】，原告
        於本案僅請求400元，自應准許。
　　　⑷薪資損失：10,748元。
　　　　①原告主張：其因系爭交通事故受傷而需休養2週，致受
          有薪資損失16,800元等情，並提出郭綜合醫院診斷證
          明書1份為佐（見附民卷第19頁）。本院參酌上開診
          斷證明書醫師醫囑欄載有：「病人因上述病因（即腹
          部鈍傷、雙手腕、雙膝、右髖、左小腿挫擦傷）於10
          9年10月06日至急診，宜需休養2週，門診追蹤治療」
          等內容，堪認原告因系爭交通事故所受傷勢，有休養
          2週時間之必要。
　　　　②查原告為65年10月生（見卷外個人戶籍資料查詢結果
          ），於系爭交通事故發生日即109年10月6日時，年約
          44歲，正值青壯年且身體健全，應屬具有相當之勞動
          技能及工作能力之人，而基本工資為行政院勞動部根
          據國家經濟發展狀況、躉售物價指數、消費者物價指
          數、國民所得與平均每人所得、各業勞動生產力及就
          業狀況、各業勞工工資及家庭收支調查統計等項目所
          審定，具有相當客觀性及公正性而足以參考，俾利本
          院估算原告不能工作之損失。爰依行政院核定公告自
          109年1月1日起每月基本工資為23,800元，估算原告
          因系爭交通事故所受2週期間不能工作之薪資損失應
          為10,748元【計算式：23,800元×（14/31）≒10,748
          元，元以下四捨五入】。原告逾此部分之主張，則非
          有據。
　　　⑸精神慰撫金：15,000元。
　　　　①按「關於非財產上之損害，加害人雖亦負賠償責任，
          但以相當之金額為限，民法第一百九十五條第一項定
          有明文，所謂相當，自應以實際加害情形與其名譽影
          響是否重大，及被害者之身分地位與加害人經濟狀況
          等關係定之」（參照最高法院47年台上字第1221號判
          例要旨）、「慰藉金之賠償須以人格權遭遇侵害，使
          精神上受有痛苦為必要，其核給之標準固與財產上損
          害之計算不同，然非不可斟酌雙方身分資力與加害程
          度，及其他各種情形核定相當之數額」（參照最高法
          院51年台上字第223號判例要旨）。
　　　　②原告因系爭交通事故受有前揭傷勢，衡情堪信其確實
          因此受有精神上損害，故原告請求被告賠償其所受非
          財產上損害，自屬有據。爰審酌原告於107年至109年
          間均無報稅所得，名下亦無財產；被告於107年至109
          年間所得總額分別為381,600元、159,000元、155,27
          1元，名下並無財產等情，此有本院依職權調取兩造
          稅務電子閘門財產所得調件明細表各1份在卷可稽（
          置卷外），另兼衡兩造之身分地位及原告因系爭交通
          事故所受傷害等全部相關情狀，認原告請求被告賠償
          非財產上損失之數額應以15,000元為適當。
　　　⑹綜上，原告得請求之數額為28,797元【計算式：醫療費
        用2,440元＋醫療用品費用209元＋就醫交通費用400元＋薪
        資損失10,748元＋精神慰撫金15,000元＝28,797元】。
　㈢原告得請求自109年12月29日起至清償日止，按年利率5%計算
    之遲延利息。　　　
   ⒈「給付無確定期限者，債務人於債權人得請求給付時，經其
     催告而未為給付，自受催告時起，負遲延責任。其經債權
     人起訴而送達訴狀，或依督促程序送達支付命令，或為其
     他相類之行為者，與催告有同一之效力」、「遲延之債務
     ，以支付金錢為標的者，債權人得請求依法定利率計算之
     遲延利息」、「應付利息之債務，其利率未經約定，亦無
     法律可據者，週年利率為百分之五」，民法第229條第2項
     、第233條第1項前段及第203條分別定有明文。
   ⒉被告因本件侵權行為對原告應負之債務未定給付期限，則原
     告請求自刑事附帶民事起訴狀繕本送達翌日即109年12月29
     日起至清償日止（見附民卷第25頁所示之送達證書），按
     年利率5%計算之利息，於法有據，應予准許。
四、綜上所述，原告依侵權行為之法律關係，請求被告給付28,7
    97元，及自109年12月29日起至清償日止，按週年利率5%計
    算之利息，為有理由，應予准許。逾此範圍之請求，則為無
    理由，應予駁回。
五、「各當事人一部勝訴、一部敗訴者，其訴訟費用，由法院酌
    量情形，命兩造以比例分擔或命一造負擔，或命兩造各自負
    擔其支出之訴訟費用」、「法院為（小額）訴訟費用之裁判
    時，應確定其費用額」，民事訴訟法第79條、第436條之19
    第1項分別定有明文。本件係原告提起刑事附帶民事訴訟經
    裁定移送民事庭之事件，移送民事庭前依刑事訴訟法第504
    條第1項、第505條第1項及第2項規定免納裁判費，移送民事
    庭後至言詞辯論終結止亦未發生其他訴訟費用，故本件訴訟
    費用額確定為0元。另原告提起本件訴訟有部分勝訴及部分
    敗訴之情形，爰由本院酌量勝敗比例命兩造負擔如主文第3
    項所示。
六、原告雖陳明願供擔保聲請宣告假執行，惟本件係就民事訴訟
    法第436條之8第1項規定適用小額程序所為被告敗訴之判決
    ，就原告勝訴部分，應按同法第436條之20規定依職權宣告
    假執行，無庸再依聲請宣告假執行。至於原告敗訴部分，其
    假執行之聲請已失所附麗，應併予駁回。
七、據上論結，本件原告之訴為一部有理由、一部無理由，依民
    事訴訟法第436條之23、第436條第2項、第385條第1項前段
    、第79條、第436條之19第1項、第436條之20，判決如主文
    。　
中　　華　　民　　國　　110 　年　　10　　月　　29　　日
      臺灣臺南地方法院臺南簡易庭  法  官  陳谷鴻
以上正本證明與原本無異。　　　
如不服本判決，應於送達後20日內，向本院提出上訴狀並表明上
訴理由，如於本判決宣示後送達前提起上訴者，應於判決送達後
20日內補提上訴理由書（須附繕本）。
對於小額程序之第一審判決之上訴，非以其違背法令之理由，不
得為之。上訴狀內應記載表明㈠原判決所違背之法令及其具體內
容。㈡依訴訟資料可認為原判決有違背法令之具體事實者。　　
中　　華　　民　　國　　110 　年　　11　　月　　2 　　日
                                  書記官  呂伊謦